臺灣士林地方法院民事判決
110年度婚字第204號
原      告  乙○○  


訴訟代理人  吳姿璉律師
被      告  甲○○  
訴訟代理人  陳柏銓律師
上列當事人間請求離婚事件，本院於民國111年8月8日言詞辯論
終結，判決如下：
    主      文
原告之訴駁回。
訴訟費用由原告負擔。
    事實及理由
一、原告起訴主張略以：
    ㈠原告乙○○與被告甲○○於民國88年12月11日結婚，婚後育有
      未成年子女蔡享叡、蔡昀澐。惟被告長期不顧原告感受，
      強勢勉強原告之生活安排，要求原告積極融入其原生家庭
      ，卻以無聊為由，甚少陪伴原告回娘家，甚至講不出原告
      父親之名字。被告除要求原告攜婆婆前往員工旅遊，亦要
      求原告偕婆婆出席難得舉辦之高中同學會，原告若向被告
      表達對於婆婆或被告的安排不滿，不僅未能獲得被告之協
      助解決，或被告於情感上對原告之同理、支持或安慰，反
      遭被告指摘原告應該要更孝順、更聽話，兩造長久以來，
      感情早有不睦，並已消磨殆盡。兩造自109年7月分居迄今
      ，期間各自生活，感情疏離，且兩造間已逾10餘年無性生
      活或是親吻、擁抱等親密互動，就連兩造間LINE之互動，
      不僅對話次數廖廖可數，也全係為討論小孩事務，全無任
      何關於夫妻感情維繫之交流，顯見雙方均無維繫婚姻之意
      ，徒有夫妻之名而無夫妻之實，爰依民法第1052條第2項
      之規定訴請裁判離婚。
    ㈡被告雖辯稱係原告自行離家，且其有意願修復夫妻關係，
      故不應准許原告離婚之請求云云。惟被告實際上並無任何
      修復關係之行動，縱認原告離家分居有可責性，惟原告因
      飽受婚姻生活之精神折磨致罹患情緒障礙症，曾有自殺之
      念頭，不得不給自己一條活路，方離家分居，究其源頭，
      仍係因被告長期不顧原告感受，強勢勉強原告之生活安排
      、對孩子的教育、員工旅遊等，均必須遷就婆婆與被告之
      要求，致原告再也無法忍受婚姻生活之折磨所致，應認兩
      造之可責程度相當。並聲明：1.請准原告與被告離婚。2.
      訴訟費用由被告負擔。
二、被告答辯意旨略以：
    ㈠被告在知悉原告不願意與被告之原生家庭共同居住生活後
      ，便同意原告暫時到外面租房子居住，一方面避免原告持
      續有這種不好的感受，另一方面也可以嘗試換一種生活方
      式，被告也願意與原告一同搬出去居住生活，但遭原告拒
      絕，是原告聲稱被告並無挽回婚姻之實際作為、不聞不問
      ，並非事實。兩造分居後，雙方因為子女仍住在被告家中
      使兩人仍有互動，再從原告提出之對話紀錄，可以看出兩
      造間溝通情形良好；也如同一般夫妻協力分配照顧小孩、
      接送小孩的時間；同時被告對於原告也有關心跟問候，態
      度不僅誠懇也頗為溫暖，難以看出兩造間有重大難以維持
      婚姻之事由。
    ㈡原告稱兩造已經10年無性生活云云，但被告從未拒絕過與
      原告為性行為，也從未拒絕履行夫妻義務，反而是原告擅
      自搬出去後，兩造的婚姻才變得有名無實；被告也從未要
      求原告必須帶婆婆去參加員工旅遊，只有在家族旅遊中，
      原告才會希望帶著媽媽一起旅行。綜上所述，無論是原告
      對於被告母親之指控，抑或是對被告之指控，有諸多地方
      並非事實。被告願意改善夫妻關係，也願意陪同原告回娘
      家，為了維持婚姻和樂，被告願意付出努力改變原告不滿
      意的地方，絕不會不顧原告感受，勉強安排原告之生活等
      語，並聲明：1.原告之訴駁回。2.訴訟費用由原告負擔。
三、按夫妻之一方有民法第1052條第1項各款以外之重大事由，
    難以維持婚姻者，夫妻之一方得請求離婚。但其事由應由夫
    妻之一方負責者，僅他方得請求離婚，民法第1052第2 項定
    有明文。婚姻以夫妻終生之共同生活為目的，非有足以破壞
    共同生活之重大事由，難以維持婚姻者，夫妻之一方不得依
    民法第1052條第2 項規定請求離婚。是婚姻是否難以維持，
    應斟酌破壞夫妻共同生活之具體情事，是否客觀上達於動搖
    夫妻之共同生活，致夫妻已喪失維持婚姻之意欲以為斷。而
    此不可由原告已喪失維持婚姻意欲之主觀面加以認定，而應
    依客觀的標準，即難以維持婚姻之事實，是否已達於倘處於
    同一境況，任何人均將喪失維持婚姻希望之程度以決之。最
    高法院87年度台上字第2495號、87年度台上字第1304號裁判
    意旨可資參照。末按民法第1052條第2 項規定，其目的係在
    使夫妻請求裁判離婚之事由較富彈性，是夫妻間發生之情事
    ，苟足使婚姻難以維持，即無不准依該條第2 項訴請離婚之
    理。惟同條第2 項但書已規定「但其事由應由夫妻之一方負
    責者，僅他方得請求離婚」，參照修正理由說明，此係為求
    公允而增設。故婚姻如有難以維持之重大事由，於夫妻雙方
    就該事由均須負責時，應比較衡量雙方之有責程度，僅責任
    較輕之一方，得向責任較重之他方請求離婚，如雙方之有責
    程度相同，則雙方均得請求離婚，以符公平，亦有最高法院
    90年度台上字第1639號裁判意旨可參。
四、經查：
    ㈠兩造於88年12月11日結婚，婚姻關係仍存續中等情，為兩
      造所不爭執，並有兩造之戶籍謄本在卷可參（見本院卷一
      第49頁），堪信為真。
    ㈡原告主張因被告長期未顧及原告之心情，強勢安排原告之
      生活，更消極處理原告面臨之婆媳問題，致原告承受極大
      之精神壓力，客觀上難以期待兩造婚姻繼續維持云云，並
      提出兩造通訊軟體對話紀錄截圖、原告與小姑通訊軟體對
      話紀錄截圖等件為證（見本院卷二第59頁至第337頁、本
      院卷一第171頁至第207頁、第267頁）。本院審酌前開原
      告與小姑之對話紀錄（見本院卷一第267頁），原告向小
      姑稱：「他說他要去就要帶阿嬤去，我說不要」等語之內
      容，係原告單方面之陳述，誠難據以認定原告主張被告強
      迫其攜婆婆參加員工旅遊一情為真，原告復未提出其他證
      據以佐其說，無從遽為有利於原告之認定。另觀諸兩造前
      開之對話紀錄內容，雖均係基於父母身分討論子女相關事
      項，而少有夫妻情感之交流，仍不乏「辛苦了」「妳也要
      好好休息、注意保暖」等語之友善互動，且全無爭吵現象
      ，則依客觀標準，是否已達於倘處於同一境況，任何人均
      將喪失維持婚姻意欲之程度，尚屬有疑。至原告雖另主張
      兩造已長期無性生活云云，惟並未陳明被告有何拒絕與其
      同房或行房情形，則其主張夫妻因感情不睦而毫無性生活
      ，要難認應歸責於被告，原告據此主張兩造已難繼續維持
      婚姻關係，同不足採
    ㈢本件原告自承於109年7月自行離家後未再返家（見本院卷
      一第13頁、第131頁），故兩造雖自109年7月起分居迄今
      ，然此係原告自行離家在先，事後復明確拒絕與被告同居
      所致，自可歸責於原告甚明。況被告已明確表示：伊跟小
      孩都需要原告，希望原告可以再給一次機會、伊願意付出
      努力改變原告不滿意的地方，絕不會不顧原告感受，勉強
      安排原告之生活等語（見本院卷一第255頁、第290頁），
      顯見被告力求挽回婚姻，仍願為保持婚姻、家庭之完整而
      努力，自無違背同居義務可言。是以兩造之婚姻縱因雙方
      分居而產生些許破綻，惟此分居狀態之造成係因原告自行
      離家所致，被告既有積極謀求維繫兩造婚姻之意，原告倘
      能摒棄成見，返家繼續經營婚姻生活，婚姻破綻即有修補
      回復之可能，可見兩造雖存有婚姻價值觀之歧異，然衡以
      一般人之通常生活經驗、被告維持婚姻關係之主觀意願及
      客觀相處狀況等情事判斷，本件客觀上尚未達於倘處於同
      一境況，任何人均將喪失維持婚姻意欲之程度，原告自不
      得因片面主觀上已喪失維持婚姻之意欲，率爾主張兩造間
      已有難以維持婚姻之重大事由存在，縱兩造婚姻發生破綻
      ，亦難認被告應負較重之責任，揆諸上開說明，原告自無
      權訴請離婚。原告依民法第1052條第2 項規定請求判決離
      婚，為無理由，不應准許。
五、本件事證已臻明確，兩造其餘攻擊防禦方法及證據資料，核
    與判決結果不生影響，爰不逐一論述，併此敘明。
六、據上論結，本件原告之訴為無理由，依家事事件法第51條、
    民事訴訟法第78條，判決如主文。
中　　華　　民　　國　　111 　年　　9 　　月　　12　　日
                    家事庭法  官  高雅敏
以上正本證明與原本無異。
如對本判決上訴，須於判決送達後20日內向本院提出上訴狀。如
委任律師提起上訴者，應一併繳納上訴審裁判費。
中　　華　　民　　國　　111 　年　　9 　　月　　12　　日
                          書記官  王慧萍